臺灣高等法院交通事件裁定　　　　　　　　　　　　九十三年度交抗字第四五一號
　　抗　告　人
　　即受處分人　乙○○
　　　　　　　　甲○○
右抗告人因違反道路交通管理處罰條例案件，不服臺灣桃園地方法院，中華民國九十
三年五月二十七日所為裁定（九十三年度交聲字第一一四號），提起抗告，本院裁定
如左：
    主  文
原裁定撤銷，發回臺灣桃園地方法院。
        理  由
一、按二輛以上之汽車在道路上競駛者，處汽車駕駛人新臺幣三萬元以上九萬元以下
    罰鍰，並當場禁止其駕駛及吊銷其駕駛執照；又汽車駕駛人有第一項第一款、第
    三項行為者，並吊扣該車輛牌照三個月，道路交通管理處罰條例第四十三條第三
    項、第四項分別定有明文。另依同條例第六十七條第二項規定：汽車駕駛人，曾
    依第二十九條第四項、第三十條第三項、第三十三條第二項、第三十五條第二項
    前段、第三項前段、第三十七條第三項、第四十三條、第六十一條第一項第三款
    之規定吊銷駕駛執照者，三年內不得考領駕駛執照。
二、原審裁定意旨以：(一)系爭車牌號碼七八八五－ＦＲ號自用小客車登記所有人為異
    議人甲○○，廠牌為馬自達，車身為紅色，而異議人乙○○於九十二年十一月三
    十日凌晨駕駛上開自小客車外出，異議人甲○○事先知情且同意一情，為異議人
    甲○○及乙○○所自承（見本院九十三年四月十五日訊問筆錄），且有汽車車籍
    資料一紙在卷可稽，再者，異議人乙○○於九十二年十一月三十日凌晨三時二十
    五分許，駕駛前開自用小客車行經台七乙線十四．五公里處時，因五輛汽車共同
    在道路上競駛，為桃園縣政府警察局大溪分局（下稱原舉發單位）值勤員警當場
    蒐證、攔停舉發等情，有桃園縣政府警察局桃警局交字第Ｄ一Ａ五０二六五五號
    舉發違反道路交通管理事件通知單影本附卷可資佐證，繼之異議人乙○○、甲○
    ○不服舉發事實，依法向原處分機關陳述意見經原處分機關移請原舉發單位桃園
    縣政府警察局大溪分局調查，舉發單位函覆稱舉發無誤，進而由原處分機關依道
    路交通管理處罰條例第四十三條第三項、第四項、第六十七條第二項之規定，對
    汽車駕駛人乙○○及汽車所有人甲○○為裁處，亦有交通違規案件陳述單及查詢
    一份、桃園縣政府警察局大溪分局九十三年二月九日溪警分交字第０九二二０二
    一一六九號函、交通部公路總局新竹區監理所桃園監理站桃監裁罰字第裁五二－
    Ｄ一Ａ五０二六五五號違反道路交通管理事件裁決書二份在卷可佐。(二)異議人乙
    ○○雖辯稱：當天是和友人游文峰、曹祥旭一同駕車出游，並沒有超速或競駛行
    為，當時攔下的五台車中，只認識游文峰跟曹祥旭，不認識其他兩台車之駕駛人
    ，不可能彼此競駛，而且警察剛取締時並沒有說明有何違規行為，等到警察要求
    其在罰單上簽名時，才知道警察認渠等在道路上競駛云云；異議人甲○○則辯稱
    ：當時乙○○等人之車速不快、很慢云云。惟查，異議人乙○○於前揭時地駕駛
    車牌號碼七八八五－ＦＲ號自用小客車，行經台七乙線十四．五公里處時，異議
    人甲○○並未在現場，此為異議人甲○○及乙○○所自承，是異議人甲○○空言
    主張乙○○等人車速不快一事，並不足採；再者，異議人乙○○於上開時、地，
    因五輛汽車共同在道路上競駛，經當時在該路段執行防飆勤務之桃園縣政府警察
    大溪分局警員發現，攔檢當場舉發等事實，業據證人即取締員警林永生於本院調
    查時證稱：當天是聯合四個派出所警力執行防飆勤務務，現場分為三個點，第一
    個點由大溪分局五組同事架設攝影機蒐證、第二個點是尾隨包夾點，其是在第三
    個點負責攔檢，也就是路檢點，當異議人乙○○車隊經過第一個蒐證點時，蒐證
    組立即蒐證並通報第二點及第三個點包夾，因其在路檢點處已事先將車道圍住，
    所以車隊一經過時立即將之攔下」等語（見本院九十三年四月十五日訊問筆錄）
    ，另證人即參與取締警員宋豪傑亦於本院調查時到庭證稱：因事前蒐集情資顯示
    從環湖公路到台七線、台七乙線路段每逢例假日均有飆車情事，因之當天零時至
    凌晨四時許在該路段設點執行防治危險駕車勤務，原本勤務位置是設置在環湖公
    路至台七線路段，後民眾反應，才在凌晨一時許移至台七乙線，並設有三個點，
    第一點由其與組長張有財負責蒐證，第二點為包夾點，第三點則為攔截點，當時
    前後都沒有來車的情況下，就聽到遠處傳來很大聲的引擎聲，沒多久車隊一部車
    接著一部車經過，急速行駛通過我們的蒐證點，雖然沒有實際測速，但以其二十
    幾年開車經驗及其執行勤務經驗，判斷他們的車速至少有五十公里以上，而當地
    的時速限制為四十公里又是山區路段，在車隊經過後通報第二、三攔截點同事負
    責包夾攔截，其則在確定無其他車輛尾隨經過後（約十五秒），才跟著車隊前進
    ，途中並未見到車子迴轉離開，也未見到車子從岔路離開或進入該路段等語（見
    本院九十三年五月六日訊問筆錄），並提出現場蒐證錄影光碟片一片、台七乙線
    竹筍配銷所前圖示、桃園縣政府警察局大溪分局執行九十二年十一月三十日自辦
    防制（危險駕車）飆車、取締酒駕、春順風專案警網行動計畫表、照片二張為證
    ；經本院當庭播放當日舉發單位之蒐證光碟影片，勘驗結果為：一開始畫面漆黑
    ，不久聽到隆隆的車聲，隨後有出現四台車輛快速競駛經過，隨後又看到兩台車
    經過，其中一台是銀色，一台是深色，兩車速度明顯快速而有企圖超車之狀況，
    據證人宋豪傑表示此並非異議人乙○○之部分，後來畫面又漆黑後，聽到一陣車
    聲，接著出現一台淺色車身車輛及一台深色車身車輛快速通過，且此路段為山區
    ○○路段，警員以無線電通報稱「後面又來三台車」，畫面中顯示經過之三台車
    輛均為深色車身，畫面轉為警員取締、攔下車輛後之畫面，被攔下的五台車車牌
    號碼依序為為九八二八─ＦＰ號（銀色車身）、七八八五－ＦＲ（紅色車身）、
    二九一二－ＦＱ（深色車身）、一七九五─ＦＱ（深色車身）、五Ｃ－五五五九
    （白色車身，且依據畫面顯示車牌號碼九八二八－ＦＰ、七八八五－ＦＲ、二九
    一二－ＦＱ、一七九五－ＦＱ四台車的後車窗玻璃均貼有相同藍色標籤貼紙等情
    ，有上開訊問筆錄及本院勘驗撥放內容記錄一份附卷可按，徵諸前開證人林永生
    、宋豪傑證述其前開取締飆車行為之過程，核與蒐證錄影光碟呈現之情節相符，
    而取締員警宋豪傑、林永生為現場目睹之人，且為交通執法人員，雖無測速儀器
    ，惟依其專業判斷，目測車速與實際車速相差應不甚遠，則異議人乙○○無視於
    現場為山區○○路段，仍於當日深夜之凌晨三時二十五分許，集結上開其餘車輛
    高速行駛於上開路段，且五部車以相同高速，相互緊跟，足認渠等係相互緊追競
    速行駛之危險駕駛行為，至異議人雖辯稱渠不認識另二輛車之駕駛人云云，然共
    同危險駕駛之車輛駕駛人是否互相認識，顯與其等是否會共同在道路上危險駕駛
    並無必然關聯，異議人執此否認與他車共同危險駕駛，亦無可採。(三)至異議人乙
    ○○雖一再辯稱：其有正當職業且當時車上還載有女朋友，根本不可能超速或競
    駛，且從蒐證影片中顯示在我們之前不止我們車輛經過，但是警方並沒有取締他
    們云云。然查，異議人乙○○上開違規行為，業據證人林永生、宋豪傑到庭證述
    明確，已如前述，異議人違反道路交通管理規則之行為甚明；雖異議人乙○○及
    甲○○一再質疑證人林永生、宋豪傑證言之真實性，惟查證人林永生、宋豪傑為
    依法執行勤務之員警，與異議人毫無怨懟，衡情當無自陷偽證罪而構詞誣賴異議
    人之理，復查無積極證據足以證明證人林永生、宋豪傑上開證述係屬虛偽，而交
    通警察掣單舉發違反道路交通管理處罰條例所列之違規事實，本質上為行政處分
    ，係公務員基於職務上之權力，依法就特定之具體事件所為之具公法上效果之單
    方面行政行為，基於公務員為公法上行為具有公信力之原則，該行政行為當可被
    推定為真正，其據以依法處分之事實認定亦為正確無誤。本此公信原則，乃立法
    者賦予行政機關制定違反道路交通事件統一裁罰標準及處理細則，使執勤警員得
    當機處分以達其維護交通秩序、安全之行政目的。若謂公務員一切行政行為均需
    預留證據以證其實，則國家行政勢必窒礙難行，據此，刑事訴訟法就犯罪證據有
    關之規定中，與屬行政秩序罰之交通違規裁罰本質不合之部分，自不在準用之列
    。是本件異議人既未就其所主張執勤員警之舉發有誤乙節提出相關證據以供調查
    ，本院亦查無任何證據足資證明執勤員警有捏造事實違法取締之情事存在，則執
    勤警員本其維護交通秩序、安全職責所為之舉發，自應受到合法、正當之推定，
　　異議人空言否認違規云云，即難採信。(五)綜上所述，異議人即受處分人乙○○駕
　　駛前開車號自小客車而在前揭時、地，集結五輛車在道路上高速競駛之事實，應
　  堪認定，異議人乙○○空言否認有上　開違規行為，尚非足採。從而原處分機關
    依前揭道路交通管理處罰條例第四十三條第三項、第四項、第六十七條第二項規
    定，處汽車駕駛人乙○○罰鍰三萬元並吊銷駕駛執照，三年內不得考領駕駛執照
    ，另就汽車所有人甲○○部分，吊扣車牌號碼七八八五－ＦＲ號自小客車牌照三
    個月，固非無見，惟道路交通管理處罰條例第四十三條第五項尚規定汽車駕駛人
    有同條第三項之違規行為時，並應接受道路交通安全講習，此為法律之強行規定
    ，原處分機關尚無選擇及決定裁量之空間，且上開規定係處罰汽車駕駛人，並非
    處罰汽車所有人，異議人乙○○係經舉發違規之汽車駕駛人，自應直接適用上開
    規定處罰。原處分機關既認異議人有前開條例第四十三條第三項之以二輛以上汽
    車共同在道路上競駛之違規行為，卻疏未適用同條第五項規定裁處異議人乙○○
    接受道路交通安全講習，自有未當。本件異議人乙○○、甲○○空言否認違規，
    提起異議，均無理由，應就異議人甲○○聲明異議部分，予以裁定駁回，另因原
    處分就異議人乙○○部分既有不當，自應由本院將原處分關於異議人乙○○部分
    撤銷，並依道路交通管理處罰條例第四十三條第三項、第五項，違反道路交通管
    理事件統一裁罰標準及處理細則第二條所定裁罰標準表之規定，就異議人乙○○
    之以二輛汽車以上共同在道路上競駛之違規行為裁處罰鍰三萬元，並依同條例第
    四十三條第五項規定，併為應接受道路交通安全講習之處分，以資適法。至本件
　  異議人乙○○原應依道路交通管理處罰條例第六十三條第一項第三款之規定加扣
    違規點數三點，但因其業已受吊銷駕駛執照處分，故依同條第二項規定不予記點
    ，附此敘明。
三、抗告意旨以：所謂「二輛以上汽車共同在道路上競駛」，係指二輛以上汽車在道
    路上蛇行或以其他危險方法駕駛，或在道路上競賽、競駛者，惟當日抗告人前無
    任何車輛，後有朋友曹祥旭駕駛２９１２－ＦＱ自小客車，及另一部朋友游文峰
    駕駛１７９５－ＦＱ自小客車，惟係朋友於週末相約另載友人一同出遊，欲同往
    復興鄉洗溫泉，雖有二輛以上汽車共同在道路上駕駛，但當日上開三輛汽車並無
    在道路上蛇行或以其他危險方法駕駛，或在道路上競賽、競駛。更無集結五部汽
    車之事實，原罰單記載：「集結五輛車在道路上競駛」，實與事實不符，蓋抗告
    人前面無任何車輛，而係警員先將之前二部車攔截下來等待十數分鐘後，於抗告
    人等三部車到達時，再以集結五輛車在道路上競駛為由，強硬要求五部車停下來
    接受處罰，於簽名前警方卻未說明違規事項及處罰依據，乙○○等人本不願在罰
    單上簽名，但警員以若不簽名馬上扣車及扣證件，並以更重之妨礙公務罪名移送
    法辦，如簽下名尚可依法申訴云云，不得已，抗告人等人方簽名。但雖無蛇行或
    以其他危險方法駕駛或在道路上競賽、競駛情事，此可播放蒐證之錄影帶，以資
    證明實況。原罰單上均無車速之記載，如何認定乙○○等人共同在道路上競駛，
    而抗告人乙○○、曹祥旭、游文峰等三人均係有正當職業之人，有在職證明書可
    稽，係因游文峰於十一月二十九日（星期六）上晚班（ＰＭ１９：００至１：３
    ０），故至下班出遊時已是星期日凌晨，並非故意半夜集結。而曹祥旭與乙○○
    各住不同之地方，故各自開一部車出遊，並非為競駛而各開一部車。上開三人均
    有正當職業之人且車上各另載他人，不可能不顧生命安全而集結在路上為競駛行
    為，尤其游文峰係職業大客車之駕駛員，更不敢違規而遭禁駛三年之處罰，當時
    該三人有當場提出異議，但警員則回答係上級長官交代要抓飆車族，但因為他們
    的無線電沒通好，真正的飆車車隊跑了，只有抓乙○○等人報案，算你們倒楣，
    抗告人之友人游文峰九三年交聲第九０號（證物一）部分內容為：當庭勘驗執勤
    員警於取締本件交通違規事件時所拍攝之錄影帶轉拷之光碟片，錄影畫面中先有
    三輛自用小客車陸續經過，未幾，又有二輛自用小客車經過，約再經過一分四十
    秒後為異議人及其友人所駕駛之三輛自用小客車陸續通過，異議人行駛在最後方
    ，第一輛與第二輛車廂隔約五、六個車身，第二輛與異議人之車輛相距約三個車
    身，該三輛車之車速均不甚快，且無蛇行、超車、跨越分向限制線等違規情事，
    此經記明於原審九十三年四月十六日交聲第九０號訊問筆錄，另證人及舉發本件
    交通違規事件之警員黃德光於上述案件證稱：伊當時有問那三輛車子是否與前二
    輛車子是否認識，但是他們都說不認識，那五輛車子的時速大約是五十公里左右
    ，而該路段的限速是五十公里，依伊當時看到的狀況，異議人與其友人駕駛之三
    輛車的行車狀況並不會影響到其他車輛的行車安全等語，異議人與其友人所駕駛
    之車輛與先行之另二輛車輛，前後通過警員蒐證錄影之位置，相距一分四十秒，
    若依異議人所自承車速約五十公里計算，則相距約達一點四公里，揆諸常情，若
    異議人與其友人確與該二輛車輛一同競駛，彼此間應無相距如此遙遠之理云云。
四、惟查：本案舉發之經過係警員在現場分為三個點，第一個點由大溪分局五組同事
    架設攝影機蒐證、第二個點是尾隨包夾點，其是在第三個點負責攔檢，也就是路
    檢點，當異議人乙○○車隊經過第一個蒐證點時，蒐證組立即蒐證並通報第二點
    及第三個點包夾，因其在路檢點處已事先將車道圍住，所以車隊一經過時立即將
    之攔下之情，又據證人即警員林永生於原審證述綦詳，而經本勘驗舉發單位之蒐
    證光碟結果，其內容核與原審九十三年五月六日勘驗筆錄內容相符（見原審卷第
    三七頁），由光碟顯示之蒐證取締經過可知：
      三分０二秒警員呼叫目標出現、目標出現‧‧
      (1)三分一二秒畫面出現一輛急駛而過。
      (2)三分三一秒畫面出現一輛急駛而過。
      (3)三分三四秒畫面出現一輛急駛而過。
      (4)三分三八秒畫面出現一輛急駛而過。
      ‧
      ‧
      三分四二秒、三分四四秒警員先後二次呼叫目標出現。
      (5)三分四九秒畫面出現二輛車急駛而過。
      ‧
      ‧
      (6)四分五十秒畫面出現二輛車急駛而過。
      ‧
      ‧
      五分十秒警員：他們又進去了。
      (7)五分二一秒台警員：後面又來一台、二台、三台。
      (8)五分二十六秒依車輛停放之順序，出現車號九八二八－ＦＱ；七八八五－Ｆ
        Ｒ；二九一二－ＦＱ；一七九五。
      警員：你們都是朋友？
      駕駛人答：我們都是網路上認識的。
      警員：都是網路上認識的！
      駕駛人答：是認識的。都開自己的車，要來這裡走走。
      警員：現在前面回轉那台也是你們一起的嘛？
      駕駛人答：是。
      (9)七分二十秒畫面出現另一輛被攔下的車（車號５Ｃ－五五九五）。
    另依據畫面顯示車牌號碼九八二八－ＦＰ、七八八五－ＦＲ、二九一二－ＦＱ、
    一七九五－ＦＱ四台車的後車窗玻璃均貼有相同藍色標籤貼紙。故由光碟中被攔
    檢之駕駛人與警員之對話內容及經攔檢之五部車輛後窗上之藍色共同貼紙可徵：
    抗告人與游文峰、曹旭祥與同時被攔檢之另二部輛，共計五部車係一同出遊，抗
    告人所陳，係下班後與游文峰、曹旭祥三人各駕乙車出遊，與先前被攔下之二部
    車輛駕駛無涉，已見不實，抗告人有於前述被攔檢之四輛車共同使出遊之事實，
    應可認定，抗告人所辯與其餘二輛車之駕駛不相識云云，顯難憑採。惟依上述光
    碟內容顯示(6)之二輛車與(7)抗告人、游文峰、曹旭祥三人所駕三輛車通過蒐證點
    之時間相差三十一秒，雖非抗告人所述之一分四十秒，然以時速五十公里換算，
    其間距約亦有四百餘公尺，且(7)之三輛車前後亦有相當之行駛間距，於光碟上復
    未能顯示該五輛車，有跨線、超車或併駛駛競逐之情事，而證人即警員林永生於
    原審除證述車速約五十里外，亦未說明認定抗告人與其餘四部車輛競駛取締之具
    體事實，倘同時間適有其他車輛通過取締路段，如何區辨競駛與非競駛之標準，
    顯有再傳訊執勤警員予以查明之必要，抗告意旨指摘原審裁定未說明其等如何在
    道路上競駛不當，非無理由，自應由本院將原審裁定撤銷，發回原審法院調查後
    ，另為妥適之裁定。
五、據上論斷，爰依道路交通管理處罰條例第八十九條，刑事訴訟法第四百十三條前
    段、裁定如主文。
中　　　華　　　民　　　國　　　九十三　　年　　　九　　　月　　二十一　日
                              　臺灣高等法院交通法庭
                                　　審判長法  官  楊  照  男
                                    　    法  官  王  詠  寰
                                       　 法  官  江  振  義
右正本證明與原本無異。
不得再抗告。
                                          書記官  劉  文  美
中　　　華　　　民　　　國　　　九十三　　年　　　九　　　月　　二十二　日
